【裁判字號】    97,訴,1345
【裁判日期】    970912
【裁判案由】    侵權行為損害賠償
【裁判全文】
臺灣板橋地方法院民事裁定              97年度訴字第1345號
原      告  乙○○
被      告  曾靜瀅
上列當事人間侵權行為損害賠償事件，原告提起刑事附帶民事訴
訟（97年度交簡附民字第26號），經刑事庭移送前來，本院裁定
如下：
    主  文
原告之訴及假執行之聲請均駁回。
訴訟費用由原告負擔。
    理  由
一、按因犯罪而受損害之人，於刑事訴訟程序得附帶提起民事訴
    訟，對於被告及依民法負賠償責任之人，請求回復其損害，
    刑事訴訟法第487 條第1 項定有明文。該條所定附帶民事訴
    訟之對象，除刑事被告外，固兼及於依民法負賠償責任之人
    ，惟所謂「依民法負賠償責任之人」，係指該刑事案件中依
    民法規定應負賠償責任之人而言，故附帶民事訴訟之原告所
    主張之共同加害人，必以在刑事訴訟程序中經認定係共同侵
    權行為之人，始得謂為依民法負賠償責任之人，否則對之提
    起是項附帶民事訴訟，自難謂為合法（最高法院87年度台上
    字第278 號判決意旨參照）。又附帶提起之民事訴訟，如不
    合於上開法條所定之要件者，縱於刑事庭依刑事訴訟法第50
    4 條第1 項將附帶之民事訴訟移送於民事庭後，亦不得將關
    於民事訴訟之法規溯及於附帶提起民事訴訟之時而予適用，
    仍應認其起訴為不合法，此亦為最高法院41年度台抗字第58
    號裁定、88年度台附字第23號判決所持之見解。
二、本件原告於本院96年度交簡字第2480號刑事過失傷害案件提
    起刑事附帶民事訴訟，主張被告丙○○與甲○○為夫妻，明
    知甲○○無駕照，卻仍將其所有車號8353-EF 小客車交予甲
    ○○使用，民國（下同）96年6 月1 日晚間9 時50分許，甲
    ○○於吐氣所含酒精成分高達每公升0.55毫克情形下，駕駛
    上開車輛行駛於台北縣五股鄉○○路○ 段時，因疏未注意前
    車狀況，撞上前方由原告所駕駛車號3D-2015 號小客車，致
    原告受有頸椎損傷併頸椎神經病變之傷害，被告明知甲○○
    無駕照，卻違反道路交通管理除罰條例第21條、第28條之規
    定，將所有車輛交予其使用，以致釀肇本件車禍，自屬違反
    保護他人之法律情事，依民法第184 條第2 項規定，推定為
    有過失，應與甲○○負共同侵權行為之連帶損害賠償責任，
    為此請求判命被告應與甲○○連帶給付原告新臺幣1,143,22
    7 元，及自刑事附帶民事訴訟起訴狀繕本送達翌日起至清償
    日止，按年息5%計算之利息，並陳明願供擔保請准宣告假執
    行。
三、查本院上開刑事判決之被告僅甲○○1 人，本件被告曾靜瀅
    並非該刑事案件之被告，且刑事判決所認定之犯罪事實乃係
    甲○○考領有小型車普通駕駛執照，於原告主張之前揭時地
    ，疏未注意車前狀況，且未保持與前車隨時可煞停之距離，
    自後追撞原告駕駛之小客車，原告車輛因受撞擊而向前撞擊
    前方由第三人謝慶同駕駛之自用客貨兩用車，致原告受有頸
    椎損傷併頸椎神經根病變之傷害，有該刑事簡易判決在卷可
    稽。依上開刑事判決之認定，原告乃係因甲○○之犯罪行為
    而受損害，應對原告負損害賠償責任之人即為甲○○佑，被
    告既非刑事判決認定對原告犯罪之人或共同侵權行為之人，
    原告對之提起刑事附帶民事訴訟，於法自有未合。
四、揆諸首揭說明，原告對被告曾靜瀅所提刑事附帶民事訴訟為
    不合法，應予駁回。至假執行之聲請則因訴之駁回而失所附
    麗，應併予駁回。
五、依民事訴訟法第249 條第1 項第6 款、第95條、第78條，裁
    定如主文。
中    華    民    國    97    年    9     月    12    日
                  民事第二庭    法  官  程怡怡
以上正本係照原本作成
如對本裁定抗告須於裁定送達後10日內向本院提出抗告狀，並繳
納抗告費新臺幣1,000元
中    華    民    國    97    年    9     月    12    日
                                書記官  華海珍


司法院資訊處製作；財團法人民間司法改革基金會備份。
